臺灣屏東地方法院民事裁定
111年度監宣字第167號
聲  請  人  羅梵庭  


相  對  人  洪錦惠  

上列聲請人聲請許可處分受監護宣告人不動產事件，本院裁定如
下：
    主   文
聲請駁回。
程序費用由聲請人負擔。
    理   由
一、按監護開始時，監護人對於受監護人之財產，應依規定會同
    遺囑指定、當地直轄市、縣（市）政府指派或法院指定之人
    ，於2個月內開具財產清冊，並陳報法院；於前條之財產清
    冊開具完成並陳報法院前，監護人對於受監護人之財產，僅
    得為管理上必要之行為，民法第1099條第1項、第1099條之1
    分別定有明文。次按監護人對於受監護人之財產，非為受監
    護人之利益，不得使用、代為或同意處分。監護人為下列行
    為，非經法院許可，不生效力：代理受監護人購置或處分
    不動產。代理受監護人，就供其居住之建築物或其基地出
    租、供他人使用或終止租賃，民法第1101條第1項、第2項設
    有明文。又上開規定於成年人之監護，依民法第1113條之規
    定，均準用之。
二、本件聲請意旨：伊為受監護宣告人之大嫂，相對人前經本院
    以103年度監宣字第72號裁定宣告為受監護宣告之人，由伊
    擔任監護人。因受監護宣告人洪錦惠之生活必要費用，伊經
    濟上已無法再先行墊付，且近期受監護宣告人洪錦惠之生父
    已百年仙逝，遺有如附表所示之遺產（下稱系爭不動產）。
    繼承人間如按應繼分繼承財產，受監護宣告人亦僅能繼承細
    分土地，對受監護宣告人並無實益可言。現繼承人間欲以協
    議分割繼承方式，分割家父所留遺產，其受監護宣告人之應
    繼分部分，繼承人洪英杰願以新臺幣80萬元價額，補償受監
    護宣告人之應繼分。希貴院能准以其繼承之應繼分財產6筆
    持分土地，由二哥洪英杰分割繼承(現況由二哥使用中)等語
    。
三、經查，聲請人主張其小姑洪錦惠經本院裁定為受監護宣告人
    ，其為受監護宣告人之監護人等情，雖有本院103年度監宣
    字第187號裁定附卷可稽，惟聲請人代理處分受監護宣告人
    之不動產，依法須向法院聲請許可，揆諸前開規定，自應先
    由監護人與會同開具財產清冊之人，共同將受監護宣告人之
    財產，開具財產清冊陳報法院後，始得聲請處分受監護宣告
    人之財產，否則，監護人僅得對受監護宣告人之財產為管理
    行為，法院自無從許可監護人代理處分受監護宣告人之財產
    ，經本院依職權調閱103年度監宣字第72號案卷宗，惟聲請
    人陳報之財產清冊，總計僅有東港中正路郵局存款1筆及屏
    東縣○○鎮○○段000地號土地、屏東縣○○鎮○○段0000地號土地
    、屏東縣○○鄉○○段0000地號土地、屏東縣○○鄉○○段0000地號
    土地、屏東縣○○鄉○○段0000地號土地、屏東縣○○鄉○○段0000
    地號土地、屏東縣○○鎮○○○街00巷00號建號建物共計7筆不動
    產，此有聲請人陳報之受監護人財產清冊可參，因此，本件
    聲請的上開不動產既未完成開具受監護宣告人之財產清冊並
    陳報法院，聲請人對於受監護宣告人之財產，僅得為管理上
    必要之行為，不得為處分行為，故聲請人逕行向本院聲請許
    可處分受監護宣告人之不動產，於法未合，應予駁回。
四、依家事事件法第164條第3項，裁定如主文。
中　　華　　民　　國　　111 　年　　11 　　月　　14　日
                        家事法庭  法  官 羅森德
以上正本係照原本作成。
如不服本裁定，應於送達後10日內向本院提出抗告狀，並繳納抗
告費新臺幣1,000元。
中　　華　　民　　國　　111 　年　　11 　　月　　14　日
                                  書記官 郭松菊
　　　　　　　　　　　　　　　　　
附表：
編號 不動產標示 面積（平方公尺） 權利範圍 1 屏東縣○○鎮○○段000 地號土地 2,337.31 1355/233731 2 屏東縣○○鎮○○段000地號土地 3,941.20 16275/207800 3 屏東縣○○鎮○○段000地號土地 35.42 1/4 4 屏東縣○○鎮○○段00000地號土地 425.91 全部 5 屏東縣○○鎮○○段00000地號土地 40.29 1/3 6 屏東縣○○鎮○○段00000地號土地 28.60 1/3